【裁判字號】    89,台上,5340
【裁判日期】    890907
【裁判案由】    違反毒品危害防制條例
【裁判全文】
最高法院刑事判決                              八十九年度台上字第五三四○號
    上  訴  人  甲○○
右上訴人因違反毒品危害防制條例案件，不服台灣高等法院台南分院中華民國八十九
年五月二十五日第二審判決（八十八年度上訴字第一六○三號，起訴案號：台灣台南
地方法院檢察署八十八年度偵字第四六三二、六一九七號），提起上訴，本院判決如
左：
    主  文
原判決關於連續販賣第一級毒品部分撤銷，發回台灣高等法院台南分院。
其他上訴駁回。
    理  由
一關於撤銷發回部分
本件原判決認定：上訴人甲○○曾因賭博罪，經原法院於民國八十三年十一月十七日
判處有期徒刑八月確定，於八十四年十月十一日執行完畢，仍不知悔改。竟復意圖營
利，並基於概括之犯意，自八十八年二月間某日起至八十八年三月三十日止，以00
00000000之行動電話作為聯絡工具，約定價購數量、價錢、交易時間、地點
後，每次均以一包新台幣（下同）三千元之價格，在其台南縣永康市○○○街七十三
巷一九七號二樓租住處，連續販賣第一級毒品海洛因予林鴻任施用（施用海洛因部分
另案戒治中），計前後十次。嗣林鴻任於八十八年三月三十日二十時許，自甲○○上
開租住處，以三千元購得海洛因一小包（毛重約○‧四四八公克）後，於翌日（三十
一日）凌晨一時三十分許，在台南市○○路○段台南市議會前，為警臨檢查獲，並扣
得上開海洛因，而供出上情，乃循線於同日凌晨二時三十分許，由林鴻任帶同警員前
往楊某上開台南縣永康市之住處而查獲，並扣得海洛因一小包（淨重○‧八二六公克
）等情。因而撤銷第一審關於上訴人甲○○部分之科刑判決，改判仍論該上訴人以連
續販賣第一級毒品，累犯罪，判處無期徒刑，宣告褫奪公權終身，扣案之海洛因貳包
（淨重各為零點肆肆捌公克、零點捌貳陸公克）諭知沒收銷燬之，販賣毒品所得之財
物萬元宣告沒收，如全部或一部無法沒收時，應以其財產抵償之。雖非無見。
惟查：(一)本件經警查扣之毒品海洛因貳小包，其中在林鴻任身上查獲之一包毛重約○
‧四四八公克，另包在甲○○住處查扣者毛重約○‧八二六公克，有卷附違反毒品危
害案件現場紀錄影本（警卷第一頁）及起訴書之犯罪事實欄所載可考。該查扣之毒品
，經送法務部調查局鑑定結果，前者之淨重為○‧二五公克（包裝重○‧二○公克）
；後者之淨重為○‧五三公克（包裝重○‧三○公克），有該局陸第000000
00號及第00000000號鑑定通知書在卷堪憑（見第一審卷第十三、一○八頁
）。原判決認定本件查扣之海洛因二包，淨重各為○‧四四八公克及○‧八二六公克
，核與前開卷存證據資料，無一相符，自有認定事實與卷存證據資料不相符合之違誤
。(二)據證人林鴻任於警訊時供稱：「我自八十八年二月底，至昨（三十）日二十時許
，斷斷續續向甲○○購買海洛因約十餘次，每次均在其台南縣永康市○○○街七三巷
一九七號二樓房間內交易，每次購得海洛因一小包，金額每次三千元或四千元不等」
（警卷第五頁）；嗣於偵查中改稱：「是我與甲○○到高雄買的，對方叫『小順』，
以呼叫器0000000000連絡，在高雄鳳山拿，一個月去十幾次，從二月底到
現在，每次都買三、四千元，各買各的」云云（偵查卷第十九頁）；迨第一審審理中
則指稱：「我是向甲○○買的，從今年二月間至三月三十日，以行動電話00000
00000連絡，向他買二千元或三千元，三千元用三、四天，一禮拜買一次，大概
一次都買三千元，我向他買有十次……」（第一審卷第二十三頁），最後於原審調查
時又改稱：大約向上訴人買了四、五次，每次三千元（原審八十九年一月七日訊問筆
錄），前後所供內容並非一致，不無瑕疵可指，原審於其瑕疵未究明前，遽採其於第
一審之供述，資為判決之基礎，自嫌速斷，又未於判決內說明何以取信其一而摒棄其
餘之心證理由，尤嫌判決理由不備。以上或為上訴意旨所指摘，或為本院得依職權調
查之事項，應認原判決關於販賣第一級毒品部分有撤銷發回之原因。
二關於上訴駁回部分
按刑事訴訟法第三百七十七條規定，上訴於第三審法院，非以判決違背法令為理由，
不得為之。是提起第三審上訴，應以原判決違背法令為理由，係屬法定要件。如果上
訴理由狀並未依據卷內訴訟資料，具體指摘原判決不適用何種法則或如何適用不當，
或所指摘原判決違法情事，顯與法律規定得為第三審上訴理由之違法情形，不相適合
時，均應認其上訴為違背法律上之程式，予以駁回。本件原判決論上訴人甲○○以連
續轉讓第一級毒品，累犯罪，判處有期徒刑貳年貳月。係依憑上訴人於偵查中所為與
同案被告林鴻任於偵、審中供述情節相互一致之自白，證人張昭惠之證詞，卷附台南
市衛生局八十八年五月十四日（）南市衛驗字第八八○五二七號檢驗成績書等證據
資料，而為論斷，已述其所憑之證據及認定之理由。而以上訴人嗣否認有上揭犯行
，改稱：「我沒有給張昭惠吸，都是她看到我吸時，自己拿去吸的……」云云，為飾
卸之詞，不足採取，在理由內依憑卷證資料，詳加指駁。從形式上觀察，原判決並無
判決理由不備或理由矛盾之違法情形存在。上訴意旨，置原判決所為明白論斷於不顧
，專憑其個人意見，就原審採證認事職權之適法行使，漫事爭執，難認已符合首揭法
定之第三審上訴要件。其此部分之上訴違背法律上之程式，應予駁回。
據上論結，應依刑事訴訟法第三百九十七條、第四百零一條、第三百九十五條前段，
判決如主文。
中      華      民      國    八十九    年      九      月      七      日
                              最高法院刑事第四庭
                                  審判長法官  黃  劍  青
                                        法官  劉  敬  一
                                        法官  林  增  福
                                        法官  楊  商  江
                                        法官  邵  燕  玲
      右正本證明與原本無異
                                              書  記  官
中      華      民      國    八十九    年      九      月     十四     日


司法院資訊處製作；財團法人民間司法改革基金會備份。
